臺灣南投地方法院刑事判決　
111年度金訴字第18號
公  訴  人  臺灣南投地方檢察署檢察官 
被      告  紀鋐霖



上列被告因洗錢防制法案件，經檢察官提起公訴（110年度偵字
第4431號），被告於本院準備程序中就被訴事實為有罪之陳述，
經告以簡式審判程序之旨，並聽取當事人之意見後，本院合議庭
裁定由受命法官獨任依簡式審判程序，判決如下：
    主      文
紀鋐霖共同犯洗錢防制法第十四條第一項之一般洗錢罪，處有期
徒刑捌月，併科罰金新臺幣伍仟元，罰金如易服勞役，以新臺幣
壹仟元折算壹日。
    事實及理由
一、犯罪事實：
　　紀鋐霖與真實姓名年籍不詳之成年人，共同意圖為自己不法
    之所有，基於詐欺取財及洗錢之犯意聯絡，先由上開不詳之
    成年人自民國110年4月15日上午10時許起，陸續撥打電話與
    蘇春常，佯稱蘇春常之子遭綁架，要求支付贖金等語，使蘇
    春常陷於錯誤，依指示於同日上午11時30分許將新臺幣（下
    同）20萬元現金放置於臺中市○○區○○街00號建功國小前停車
    場榕樹下。紀鋐霖隨即依該不詳之成年人指示於同日上午11
    時36分許至上址收取上開款項後，交予該不詳之人而隱匿詐
    欺犯罪所得去向。
二、證據名稱：
  ㈠被告紀鋐霖於本院準備程序及審理時之自白。
　㈡證人即告訴人蘇春常、證人即計程車司機黃竤亮於警詢時之
    證述。
　㈢被告行進路線圖、監視錄翻拍擷取照片、計程車司機手機通
    聯紀錄翻拍照片、行車軌跡紀錄、手機通聯紀錄翻拍照片、
    通聯調閱查詢單、被告使用之手機門號0000000000號110年4
    月15日雙向通聯紀錄、上網歷程查詢資料、員警職務報告。
     
三、本案依卷內事證，客觀上尚不足認定本案除被告及該不詳之
    成年人以外，另有其他人參與，是核被告所為，係犯刑法第
    339條第1項詐欺取財罪及洗錢防制法第14條第1項一般洗錢
    罪。被告與上開不詳之成年人間，就詐欺取財及洗錢之犯行
    ，具有犯意聯絡及行為分擔，為共同正犯。被告所犯上開一
    般洗錢及普通詐欺取財罪，行為有部分合致，且犯罪目的均
    單一，依一般社會通念，應評價為一罪方符合刑罰公平原則
    ，為想像競合犯，依刑法第55條規定，從一重論以一般洗錢
    罪。被告就所犯一般洗錢犯行，於審判中坦承犯行，應依洗
    錢防制法第16條第2項減輕其刑。
四、本院審酌：被告依他人指示代為收取贓款，製造金流斷點，
    隱匿上開詐欺所得去向，增加受害者尋求救濟之困難，並使
    犯罪之追查趨於複雜，助長詐欺犯罪風氣，所為實屬不該。
    並考量被告於本院審理中終能坦承犯行，且與告訴人調解成
    立(本院卷第71頁)；兼衡告訴人所受損害、被告本案犯行之
    參與程度及介入情節較輕微，暨被告自陳國中畢業，家境小
    康，之前從事製茶，獨居，不需要扶養其他人之家庭生活經
    濟狀況（見本院卷第69頁）、素行等一切量刑事項，量處如
    主文所示之刑，並就併科罰金刑部分，諭知如易服勞役之折
    算標準。
五、洗錢防制法第18條第1項固規定：「犯第14條之罪，其所移
    轉、變更、掩飾、隱匿、收受、取得、持有、使用之財物或
    財產上利益，沒收之；犯第15條之罪，其所收受、持有、使
    用之財物或財產上利益，亦同。」此一規定採取義務沒收主
    義，只要合於前述規定，法院即應為相關沒收之諭知，然該
    洗錢行為之標的是否限於行為人所有者始得宣告沒收，法無
    明文，實務上從有利於被告之認定，倘法條並未規定「不問
    屬於犯罪行為人與否均沒收」時，自仍以屬於被告所有者為
    限，始應予沒收。本案被告所取得款項，屬洗錢之標的，然
    經被告轉交與上開不詳之人，業經本院認定如前，則該部分
    款項已非被告所有，亦無事實上處分權限，依上開說明，就
    此部分不予宣告沒收或追徵。且無證據足認被告於本案已實
    際獲取報酬，本院自無從宣告犯罪所得之沒收或追徵。
六、依刑事訴訟法第273條之1、第299條第1項前段、第310條之2
    、第454條，判決如主文。
七、如不服本件判決，得自收受送達之日起20日內，向本院提起
    上訴狀（須附繕本）。
本案經檢察官簡汝珊提起公訴，檢察官林孟賢到庭執行職務。
中　　華　　民　　國　　111 　年　　11　　月　　8 　　日
                        刑事第三庭  法  官    顏紫安
以上正本與原本無異。
如不服本判決應於收受送達後20日內向本院提出上訴書狀，並應
敘述具體理由；其未敘述上訴理由者，應於上訴期間屆滿後20日
內向本院補提理由書（均須按他造當事人之人數附繕本）「切勿
逕送上級法院」。
告訴人或被害人如對於本判決不服者，應具備理由請求檢察官上
訴，其上訴期間之計算係以檢察官收受判決正本之日期為準。
                                    書記官    劉芳竺
中　　華　　民　　國　　111 　年　　11　　月　　8 　　日
附錄本判決論罪科刑法條：
刑法第339條
意圖為自己或第三人不法之所有，以詐術使人將本人或第三人之
物交付者，處 5 年以下有期徒刑、拘役或科或併科 50 萬元以
下罰金。
以前項方法得財產上不法之利益或使第三人得之者，亦同。
前二項之未遂犯罰之。
洗錢防制法第2條
本法所稱洗錢，指下列行為：
一、意圖掩飾或隱匿特定犯罪所得來源，或使他人逃避刑事追訴
    ，而移轉或變更特定犯罪所得。
二、掩飾或隱匿特定犯罪所得之本質、來源、去向、所在、所有
    權、處分權或其他權益者。
三、收受、持有或使用他人之特定犯罪所得。
洗錢防制法第14條
有第二條各款所列洗錢行為者，處 7 年以下有期徒刑，併科新
臺幣 5 百萬元以下罰金。
前項之未遂犯罰之。
前二項情形，不得科以超過其特定犯罪所定最重本刑之刑。